【裁判字號】    98,訴,155
【裁判日期】    980720
【裁判案由】    給付貨款
【裁判全文】
臺灣新竹地方法院民事判決               98年度訴字第155號
    原      告  甲○○○○○○.
                          號
    訴訟代理人  丙○○
                          號
    被      告  宏基營造股份有限公司
    法定代理人  乙○○
    訴訟代理人  路春鴻律師
上列當事人間給付貨款事件，本院於民國98年6 月24日辯論終結
，判決如下﹕
    主  文
被告應給付原告新臺幣貳拾柒萬捌仟玖佰拾元，及自民國九
十八年三月二十日起至清償日止，按年息百分之五計算之利息。
原告其餘之訴駁回。
訴訟費用由被告負擔新臺幣仟零壹拾陸元，由原告負擔新臺幣
伍仟壹佰拾肆元。
本判決第一項得假執行；惟被告若以新臺幣貳拾柒萬捌仟玖佰
拾元為原告預供擔保後，得免為假執行。
原告其餘假執行之聲請駁回。
    事實及理由
壹﹕原告主張﹕
一、緣被告承包新竹縣湖口鄉鳳山村活動中心興建工程（下稱系
    爭工程），於民國（下同）96年12月20日至97年10月4 日向
    原告購買鋼筋、材料共55,055公斤，價款新臺幣（下同）1,
    406,442 元（含稅），另綁鋼筋工資213,042 元、代辦實驗
    費5,000 元，補運費2,000 元，惟被告僅於97年9 月4 日匯
    款877,712 元，尚欠貨款748,852 元。爰起訴請求被告給付
    748,852 元及自起訴狀繕本送達之翌日起至清償日止，按年
    息百分之5 計算之利息。願供擔保，請准宣告假執行。
二、對被告抗辯之陳述﹕
    （一）出貨的時候，現場工地的人都有簽收，也是現場的工
          地主任指派出料的。有些部分是綁鋼筋的工人代為簽
          名的，因為有時候沒有看到工地主任。被告積欠貨款
          ，伊不願意再出貨，但是鄉公所答應會監督付款，才
          願再出貨，是依照被告的指示出料的。97年4 月24日
          出貨的量已經經過被告工地主任張學良簽收，那時候
          已經出貨37公噸多。第一期的貨款有給付，出貨12多
          公噸，並沒有包含在87萬多元內。本件請求貨物的數
          量是42公噸多，包含前面37公噸的部分。
    （二）因貨款未付，不願意再出貨時，被告之工地主任張學
          良開壹張本票作保證，才同意出貨。是訴外人張學良
          跟伊簽約，上面寫明被告公司名稱，訴外人張學良代
          表被告公司。有看過被告公司的負責人，之前鄉公所
          監督付款時，他有過去處理。簽約的時候，他沒有去
          。是訴外人張學良代表。若認無合約書，之前即應提
          出，為何出貨完才有意見。當初與訴外人張學良定約
          時市價是26,000元，因為市價波動，事後有打電話請
          訴外人張學良用訂金來訂，但是沒有來訂，所以伊依
          照市價來計算當時市價鋼筋的價錢。每期波動的鋼價
          之前已經陳報，所以是依照市價來計算，請款單上單
          據是指1 公斤的單價，工資是另外找師傅幫被告綁的
          。單價只是計算鋼筋的單價，綁鋼筋的工資，1 公斤
          4 元。至於運費是被告請伊載最後一次700 多公斤的
          運費；代辦實驗費是被告要申請使用執照，要伊提出
          鋼筋的試拉證明，請伊幫忙代請，因為被告不清楚，
          伊幫被告代辦之費用。
貳、被告主張﹕
一、被告確有承攬系爭工程，並將其中鋼筋加工及組立部分發包
    予原告施作，惟系爭工程原設計所需鋼筋數量為32公噸，後
    減為26.2公噸，與原告主張之55.055噸相距甚遠。被告實無
    因施作系爭工程而額外向原告多採購之必要。又原告自承97
    年9 月4 日收受貨款877,712 元，此即雙方結清在此之前之
    全部款項。原告重覆請求，恐有誤會。被告應給付原告之貨
    款僅97年9 月18日之550 公斤、170 公斤及10月4 日之110
    公斤，合計830 公斤，共21,555元。
二、又原告所提請款單、出貨單書證係原告片面製作之私文書，
    被告否認為真正。另訴外人張學良非被告之工地主任，被告
    未簽系爭工程之契約書，被告處亦無此契約。系爭工程契約
    書確實是由訴外人張學良簽訂的，但訴外人張學良是被告公
    司的下包廠商。不否認系爭工程契約書，但金額應是連工帶
    料即原告除供應鋼筋外，並應負責鋼筋之綁紮，一噸26,000
    元，施作之鋼筋總數為42.365噸，金額是1,101,490 元，加
    上稅的部分是1,156,525 元，扣除之前給付的部分，尚應給
    付278,933 元，就原告請求金額超過之部分予以駁回，若受
    不利判決，願供擔保，請准宣告免為假執行。
、法院之判斷﹕
一、本院協同到庭之兩造整理並經肯認之不爭執事項為﹕1.原告
    給付鋼筋總數量為42噸365 公斤。2.被告已經給付貨款877,
    632 元。本件爭點為1.本件鋼筋的單價是否包含連工帶料？
    2.本件鋼筋單價是否依市價或是1 噸26,000元？
二、經查依原告所提被告不爭執之系爭工程契約書第3 條工程總
    價﹕「26000 元／噸─工料，未稅」，是兩造於訂約之始即
    約定鋼筋含工資與材料，以1 噸26,000元計價。原告雖稱與
    訴外人張學良約明因市價波動，須用訂金訂貨，未訂則依市
    價計算，且若含綁鋼筋之工資，每公斤應再加4 元，惟為被
    告所否認，原告對此有利於之事實依民事訴訟法第277 條前
    段之規定，即應負有舉證之責，然其未能提出相關事證以供
    本院審酌，所為之主張自難採信。則42.365噸之鋼筋，每噸
    26,000元，貨款總價為1,101,490 元。至鋼筋工資213,042
    元部分，因兩造約定每噸26,000元已含工資在內，原告自不
    得另行請求給付鋼筋工資。
三、次查原告另主張代辦實驗費5,000 元及補運費2,000 元乙節
    ，原告僅於請款單上手寫相關費用，未據提出證據證明，此
    部分之請求，即屬無據。
四、綜上，本件鋼筋總貨款為1,101,490 元，另須加營業稅55,
    075 元（小數點以下四捨五入），原告自承被告已給付877,
    632 元，從而，原告請求被告給付之金額在278,933 元（00
    00000+00000-000000＝278933）範圍內及自起訴狀繕本送達
    （98年3 月19日送達）翌日（即98年3 月20日）起至清償日
    止，按年息百分之5 計算之利息，為有理由，應予准許，逾
    此數額之請求，為無理由，應予駁回。
肆、本件事證已臻明確，兩造其餘陳述及主張或攻繫防禦方法，
    對判決之結果不生影響，爰不一一條列審究，併此敘明。
伍、本件就原告勝訴部分，所命給付之金額未逾50萬元，依民事
    訴訟法第389 條第1 項第5 款，應依職權宣告假執行。又被
    告陳明願供擔保，請准宣告免為假執行，核無不合，爰酌定
    相當金額准許之。就原告敗訴部分，其假執行之聲請，失所
    附麗，應予駁回。
陸、依民事訴訟法第87條第1 項，同時諭知兩造應負擔之訴訟費
    用金額（由被告負擔百分之37，由原告負擔百分之63，訴訟
    費用為8,150 元，為本件裁判費）。
柒、結論：本件原告之訴為一部有理由，一部無理由，依民事訴
    訟法第79條、第389 條第1 項第5 款、第392 條第2 項，判
    決如主文。
中    華    民    國    98    年    7     月    20    日
                  民事第二庭    法  官  盧玉潤
以上正本係照原本作成。
如對本判決上訴，須於判決送達後20日內向本院提出上訴狀。
中    華    民    國    98    年    7     月    20    日
                                書記官  謝國聖


司法院資訊處製作；財團法人民間司法改革基金會備份。
